臺灣桃園地方法院刑事裁定　　　　　　　96年度撤緩字第42號
聲　請　人　臺灣桃園地方法院檢察署檢察官
受　刑　人　甲○○
　　　　　　　　　　國民
上列聲請人因受刑人違反建築法（臺灣桃園地方法院95年度壢簡
字第1982號），聲請撤銷緩刑之宣告（95年度執聲字第368 號）
，本院裁定如下：
    主  文
聲請駁回。
    理  由
一、聲請意旨（略以）：受刑人甲○○前因違反廢棄物清理法案
    件，經臺灣桃園地方法院於九十三年一月三十日以九十一年
    度訴字第一四００號判處有期徒刑一年十月，緩刑五年，嗣
    經上訴，由臺灣高等法院於九十三年七月八日以九十三年度
    上易字第七七０號駁回上訴，並於同日確定在案，乃於緩刑
    期間內之九十三年底更犯反建築法罪，經臺灣桃園地方法院
    於九十五年十月二十五日，以九十五年壢簡字第一九八二號
    簡易判決，判處拘役五十日，於九十六年一月八日確定。足
    認受刑人並未改過遷善，且無從認原緩刑之宣告得收其預期
    效果，是本件受刑人絕非偶蹈法網或惡性輕微有所悔悟，自
    有執行刑罰之必要，爰依新修正刑法第七十五條之一第一項
    第二款及刑事訴訟法第四百七十六條之規定，聲請將上述緩
    刑之宣告予以撤銷等語。
二、按刑法施行法於九十四年二月二日增訂第六條之一，自九十
    五年七月一日施行，依刑法施行法第六條之一規定：「於中
    華民國九十四年一月七日刑法修正施行前，受緩刑之宣告，
    九十四年一月七日修正刑法施行後，仍在緩刑期內者，適用
    九十四年一月七日修正施行之刑法第七十五條、第七十五條
    之一及第七十六條規定」。即犯罪在刑法修正前，並依舊法
    規定宣告緩刑，於修正後尚在緩刑期間者，其緩刑之撤銷須
    依新法規定，合先敘明。又按緩刑之宣告應撤銷者，由受刑
    人所在地或其最後住所地之地方法院檢察官聲請該法院裁定
    之，刑事訴訟法第四百七十六條亦定有明文。查本件受刑人
    所違反廢棄物清理法案件，經本院於九十三年一月三十日判
    處有期徒刑一年十月，緩刑五年，嗣經上訴，經臺灣高等法
    院於九十三年七月八日駁回上訴，並於同日確定在案，除如
    聲請書所載外，並有相關判決附卷，並經訊問受刑人不爭執
    在卷。是本件受刑人係九十四年一月七日修正刑法施行前，
    受緩刑之宣告，而於九十四年一月七日修正刑法施行後，受
    刑人所涉上述違反建築法案件仍於緩刑期間內，依前述規定
    及說明，自應適用修正後之刑法第七十五條、第七十五條之
    一規定，合先敘明。
三、次按修正後刑法第七十五條之一第一項第二款規定：「受緩
    刑之宣告而有下列情形之一，足認原宣告之緩刑難收其預期
    效果，而有執行刑罰之必要者，得撤銷其宣告：二、緩刑期
    內因故意犯他罪，而在緩刑期內受得易科罰金之有期徒刑、
    拘役或罰金之宣告確定者」。考其立法意旨略以：關於緩刑
    之撤銷，現行法第七十五條第一項固已設有二款應撤銷之原
    因；至得撤銷緩刑之原因，則僅於保安處分章內第九十三條
    第三項與撤銷假釋合併加以規定，體例上不相連貫，實用上
    亦欠彈性，爰參酌德國及奧地利現行立法例增訂得撤銷緩刑
    之原因，其中現行關於緩刑前或緩刑期間故意犯他罪，而在
    緩刑期內受得易科罰金之有期徒刑之宣告者，列為應撤銷緩
    刑之事由，因認過於嚴苛，而排除第七十五條應撤銷緩刑之
    事由，移列至得撤銷緩刑事由，俾使「法官依被告再犯情節
    ，而裁量是否撤銷先前緩刑之宣告」；其次，如有前開事由
    ，但判決宣告拘役、罰金時，可見行為人仍未見悔悟，有列
    為得撤銷緩刑之事由，以資彈性適用，爰於第一項第一款、
    第二款增訂之。故本條採用裁量撤銷主義，賦予法院撤銷與
    否之權限，特於第一項規定實質要件為「足認原宣告之緩刑
    難收其預期效果，而有執行刑罰之必要」，供作審認之標準
    。是此「得」撤銷緩刑之情形，法官應依職權本於合目的性
    之裁量，妥適審酌被告所犯前後數罪間，關於法益侵害之性
    質、再犯之原因、違反法規範之情節是否重大、被告主觀犯
    意所顯現之惡性及其反社會性等情，是否已使前案原為促使
    惡性輕微之被告或偶發犯、初犯改過自新而宣告之緩刑，已
    難收其預期之效果，而確有執行刑罰之必要，此與刑法第七
    十五條第一項所定二款要件有一具備，即毋庸再行審酌其他
    情狀，應逕予撤銷緩刑之情形不同。亦即本件除該條項款所
    列「緩刑前因故意犯他罪，而在緩刑期內受得易科罰金之有
    期徒刑、拘役或罰金之宣告確定者」之事由外，尚需具備「
    足認原宣告之緩刑難收其預期效果，而有執行刑罰之必要者
    」之要件，方得撤銷。
四、經查受刑人甲○○因犯廢棄物清理法案件，經本院以九十一
    年度訴字第一四００號判處有期徒刑一年十月，緩刑五年，
    嗣經上訴，由臺灣高等法院於九十三年七月八日以九十三年
    度上易字第七七０號駁回上訴確定，其於緩刑期內之九十三
    年底某日，更犯違反建築法案件，經本院於九十五年十月二
    十五日，以九十五年度壢簡字第一九八二號，判處拘役五十
    日，得易科罰金，而於九十六年一月八日確定，此有前述兩
    件判決及臺灣高等法院前案紀錄表一件在卷可查。是本件尚
    非「應」撤銷緩刑宣告之強制規定案件，而係修正後刑法第
    七十五條之一第一項第二款所定「得」撤銷緩刑之具裁量空
    間案件，法院自應行使合義務性裁量，其內部界限即係刑法
    第七十五條之一第一項本文明定之「足認原宣告之緩刑難收
    其預期效果，而有執行刑罰之必要者」。又按基於憲法第十
    六條人民訴訟權之制度性保障及第八條正當法律程序原則，
    刑事被告於法院裁判前，應享有於法官面前陳述意見之聽審
    權，本件撤銷緩刑之聲請，影響所及係受刑人原所受暫緩刑
    之執行之利益歸於消滅之重大不利益，本院考量憲法上聽審
    權之保障，依職權傳喚受刑人到庭，給予陳述意見及答辯之
    機會。
五、訊據受刑人對於所犯後案即違反建築法之案件，辯稱（略以
    ）：當初是蓋老人會館，我是擔任理事長才會變成被告，蓋
    老人會館不是我一個人決定的，九十三年十二月二十一日被
    工務局拆除的祇有兩個窗戶，是所有十五位理監事同意，才
    又將窗戶加回去，不是我一人可決定，且我擔任理事長是在
    本件判刑之前云云。經查被告擔任裕成福德長青會會長之時
    間，係自九十年至九十四年間，其早在九十三年十二月二十
    一日系爭建物拆除之前，此為該案檢察官聲請書中敘明，而
    所不否認在卷。經本院依職權調閱違反建築法之案件卷宗，
    發現被告並非僅將窗戶加回去，而係原地重建鐵皮屋，有偵
    查卷所附相片在卷可查，且被告於偵查中亦自承該重建鐵皮
    屋為其一人所重建，惟係為該長青會會員所用等語（參見九
    十五年八月十日偵訊筆錄）。是被告辯稱重建範圍僅兩只窗
    戶，以及非其一人所得決定云云，均不足採信。惟觀被告前
    受緩刑宣告之案件係違反廢棄物清理法之罪，其於緩刑期內
    所犯後案則係違反建築法案件，屬行政刑罰之法律，衡諸二
    案，非但犯罪型態、原因、侵害法益及社會危害程度殊異，
    且後案經法院於法定刑一年下之刑，審酌被告之素行、犯罪
    動機、違法重建之面積及犯後坦承犯行等情節後，宣告拘役
    五十日之輕刑，顯見受刑人後案之犯罪情節尚非重大，且被
    告係於九十年間即擔任會長，該時尚未觸犯前案之違反廢棄
    物清理法之案件，雖重建時間即違反建築物法之犯行時間，
    已於緩刑期間，惟尚難認被告有反覆犯罪，原宣告之緩刑難
    收其預期效果之情，又被告後案犯行既僅處拘役之刑，參諸
    與後案犯行截然不同之犯行種類，再參酌被告已近六十歲之
    高齡，是否有執行刑罰之必要，容或有疑。本院思量再三，
    認被告前案既受長達五年之緩刑宣告，寧再予被告最後一次
    自新之機會，而未遽認其前案緩刑之宣告難收預期效果，有
    執行刑罰之必要。檢察官聲請撤銷受刑人前案之緩刑，尚非
    有理由，應予駁回。惟被告如未善用此次自新機會，於緩刑
    期內再犯本件以外之其他刑事犯行，不論其犯罪類型，更不
    論其經宣告者係有期徒刑、拘役者，當已足認被告原宣告之
    緩刑難收其預期效果之情，而有執行刑罰之必要。
六、依刑事訴訟法第四百七十六條、第二百二十條，裁定如主文
    。
中　　華　　民　　國　　96　　年　　12　　月　  31  　日
                           臺灣桃園地方法院刑事第六庭
                               法  官  錢  建  榮
以上正本證明與原本無異。
如不服本裁定，應於裁定送達後5 日內向本院提出抗告狀。
　　 　　　　　　　　　　　　　書記官　劉  寶  霞
中　　華　　民　　國　　97　　年　　1 　　月　　7 　　日
